【裁判字號】    99,交聲,62
【裁判日期】    990331
【裁判案由】    違反道路交通管理處罰條例聲明異議
【裁判全文】
臺灣花蓮地方法院刑事裁定              99年度交聲字第62號
原處分機關  交通部公路總局臺北區監理所花蓮監理站
異  議  人
即受處分人  甲○○
上列異議人即受處分人因違反道路交通管理處罰條例案件，對於
交通部公路總局臺北區監理所花蓮監理站中華民國99年 2月24日
所為之處分（原處分案號：花監違字第裁44-P00000000號）聲明
異議，本院裁定如下：
    主  文
原處分撤銷。
甲○○不罰。
    理  由
一、原處分機關處分意旨略以：異議人即受處分人甲○○（下稱
    異議人）於民國98年11月16日15時15分許，在花蓮縣吉安鄉
    ○○路、名人路口，因騎乘車牌號碼 HDN-537號重型機車，
    有「無照駕駛（經電腦查詢酒駕註銷）」之違規，經花蓮縣
    警察局吉安分局仁里派出所員警舉發，並掣發花警交字第P0
     0000000號舉發違反道路交通管理事件通知單，並移送原處
    分機關，原處分機關即依道路交通管理處罰條例第21條第 1
    項第4款，裁處異議人罰鍰新臺幣（下同） 9千6百元，罰鍰
    限於99年 3月26日前繳納，並註明上開罰鍰逾期不繳納之處
    分。
二、異議人異議意旨則以：伊自從駕駛執照被吊銷後，就只有騎
    乘電動腳踏車，並未於98年11月16日15時15分許，在花蓮縣
    吉安鄉○○路、名人路口因騎乘機車被警察攔下，舉發單上
    之簽名非其所簽，亦不知車牌號碼 HDN-537號重型機車是誰
    的，為此聲明異議等語。
三、按汽車駕駛人，駕駛執照業經吊銷、註銷仍駕駛小型車或機
    器腳踏車，處新臺幣 6千元以上1萬2千元以下罰鍰，道路交
    通管理處罰條例第21條第1項第4款固定有明文。
四、然查：本件於98年11月16日15時15分許，在花蓮縣吉安鄉○
    ○路、名人路口因騎乘車牌號碼 HDN-537號重型機車為警所
    攔下之人並非異議人乙節，業據證人艾斌蔚即舉發本件之花
    蓮縣警察局吉安分局仁里派出所警員於本院調查中證述明確
    ，證稱：伊記得被其開單之人沒有肢體障礙，也沒有戴眼鏡
    ，行動正常，應該確定不是在庭的異議人等語。已明確指認
    到庭之異議人並非當日騎乘機車之人。又舉發當時騎乘機車
    之人並未拿出駕駛執照，而是報身分證字號及名字，其就直
    接透過無線電與派出所查詢等情，亦據警員艾斌蔚證述屬實
    。而車牌號碼 HDN-537號重型機車車主為乙○○乙節，有車
    號查詢重型機車車籍乙份在卷可稽。乙○○為異議人之弟弟
    ，亦據異議人於本院調查中陳述明確。則車主乙○○既為異
    議人之弟弟，其熟記其兄之身分資料，並將之陳報予舉發之
    員警，自非難事。參諸乙○○曾因未經異議人同意，在玉山
    銀行現金卡申請書上，偽造異議人之署名，並檢附異議人之
    身分證影本，向玉山銀行申請核發現金卡之偽造文書案件，
    甫經本院以96年度花簡字第143號判處有期徒刑3月，如易科
    罰金，以銀元 3百元即新臺幣9百元折算1日確定，有該判決
    書附卷可稽，益證乙○○於前開警員舉發時，再冒用異議人
    名義，非無可能，從而異議人辯稱其於舉發時地並未騎乘上
    開機車，應屬可採。綜上所述，原處分機關未予詳查，遽認
    異議人為違規行為人，逕對異議人為前開裁決，即難認允當
    ，本件異議為有理由，應由本院將原處分撤銷，另為異議人
    即受處分人不罰之諭知。
據上論斷，應依道路交通案件處理辦法第20條前段，裁定如主文
。
中    華    民    國    99    年    3     月    31    日
                  交通法庭    法  官  張宏節
上列正本證明與原本無異。
如對本裁定不服，應於送達後 5日內，向本院提出抗告狀（應抄
附繕本）。
中    華    民    國    99    年    3     月    31    日
                              書記官

司法院資訊處製作；財團法人民間司法改革基金會備份。
